臺灣高等法院臺中分院刑事判決　　　　94年度上訴字第1571號
上　訴　人　臺灣彰化地方法院檢察署檢察官
上　訴　人
即　被　告　甲○○
　　　　　　　　　　弄8號
上列上訴人因毒品危害防制條例案件，不服臺灣彰化地方法院94
年度訴字第869號中華民國94年6月13日第一審判決（起訴案號：
臺灣彰化地方法院檢察署94年度毒偵字第1881號），提起上訴及
上訴後併案審理（臺灣彰化地方法院檢察署94年度毒偵字第3028
、3029、4018號），本院判決如下：
    主 　　文
原判決撤銷。
甲○○連續施用第一級毒品，累犯，處有期徒刑壹年伍月，扣案
之第一級毒品海洛因參包（鑑餘淨重拾點參壹公克）、含有海洛
因之殘渣袋柒包，除塑膠包裝袋外，均沒收銷燬之，塑膠包裝袋
拾個沒收；又連續施用第二級毒品，累犯，處有期徒刑壹年，扣
案之含有第二級毒品甲基安非他命之殘渣袋貳包，除塑膠包裝袋
外，沒收銷燬之，塑膠包裝袋貳個沒收。應執行有期徒刑貳年貳
月，扣案之第一級毒品海洛因參包（鑑餘淨重拾點參壹公克）、
含有海洛因之殘渣袋柒包、含有第二級毒品甲基安非他命之殘渣
袋貳包，除塑膠包裝袋外，均沒收銷燬之，塑膠包裝袋共拾貳個
均沒收。
    事實及理由
一、犯罪事實：
    甲○○有違反麻醉藥品管理條例、毒品危害防制條例等前科
    ，又於民國87年6月間因施用毒品，經臺灣彰化地方法院以8
    7年度毒聲字第210號裁定送勒戒處所觀察、勒戒後，認無繼
    續施用毒品之傾向而於87年7月2日釋放，並經臺灣彰化地方
    法院檢察署檢察官以87年度偵字第4885號為不起訴處分；再
    於 88年7月間因施用毒品，經臺灣彰化地方法院裁定送勒戒
    處所觀察、勒戒後，認有繼續施用毒品之傾向而以88年度毒
    聲字第4601號裁定令入戒治處所施以強制戒治，嗣因戒治成
    績合格，由法院裁定停止戒治所餘期間付保護管束，而於89
    年6月17日釋放，保護管束期間至 89年10月12日屆滿，未經
    撤銷，視為戒治期滿，該案並經檢察官提起公訴，由臺灣彰
    化地方法院判處應執行有期徒刑一年六月確定；另於 90年1
    月間因施用毒品，經法院裁定強制戒治，嗣因戒治成績合格
    ，由法院裁定停止戒治所餘期間付保護管束，而於90年12月
    5日釋放，保護管束期間至91年2月12日屆滿，未經撤銷，視
    為戒治期滿，該案並經檢察官提起公訴，由臺灣彰化地方法
    院判處有期徒刑十月確定；前開二案接續執行，合併計算假
    釋期間，而於 92年2月17日因縮短刑期假釋出獄，假釋縮刑
    期間至93年1月8日期滿，未經撤銷，視為執行完畢。竟仍不
    知悔改，復基於施用第一級毒品海洛因之概括犯意，自94年
    2月間某日起，至 94年7月6日中午12時許止，連續在其位於
    彰化縣永靖鄉○○村○○路○段三四巷九十弄八號住處，以
    將海洛因摻入香煙，再點燃吸其煙霧之方式，約四、五小時
    一次，而施用海洛因多次。另基於施用第二級毒品甲基安非
    他命之概括犯意，自94年2月間某日起，至94年7月5日中午1
    2時許止，連續在上址， 以將甲基安非他命置於玻璃球上燒
    烤，再吸其煙霧之方式，約三天一次，施用甲基安非他命多
    次。嗣於94年4月9日11時40分許，經警持搜索票在上址查獲
    ，並扣得其所有，殘留有第一級毒品海洛因之塑膠袋二包及
    殘留有第二級毒品甲基安非他命之塑膠袋二包（均量微無法
    秤重）。再於 94年4月26日14時40分許，經警持搜索票在其
    上揭住處查獲，並扣得其所有之第一級毒品海洛因三包（鑑
    餘淨重10.31公克）。又於 94年7月7日16時許，在彰化縣永
    靖鄉○○村○○路○段六八巷三一號為警查獲，扣得其所有
    已使用過而殘留有第一級毒品海洛因之塑膠袋五包（均量微
    無法秤重），並經採集其尿液送驗結果，發現仍有嗎啡及甲
    基安非他命陽性反應，始查悉上情。
二、程序方面：上訴人即被告甲○○（下稱被告）經合法傳喚，
    無正當理由不到庭，依法不待其陳述直接判決。
三、認定犯罪事實所憑證據和理由：
  (1)被告對於上揭連續施用第一級毒品海洛因多次及連續施用第
    二級毒品甲基安非他命多次之事實均坦承不諱，且被告先後
    三次於上揭時地為警查獲後，經警採集其尿液送請彰化縣衛
    生局鑑驗結果，尿液中嗎啡類及甲基安非他命類確均呈陽性
    反應，有彰化縣衛生局出具之煙毒尿液檢驗成績書及被告尿
    液代號與真實姓名對照認證單各三紙附卷可稽；又扣案之殘
    留有毒品之塑膠袋共九個，經查獲員警以聯勤二○四廠製造
    之煙毒檢驗Ａ包試劑初步檢驗結果，其中確分別有第一級毒
    品海洛因，及第二級毒品甲基安非他命殘留，有彰化縣警察
    局員林分局查獲涉嫌毒品危害防制條例初步檢驗報告單二紙
    及照片一張在卷可按，並有被告所有分別殘留有第一級毒品
    海洛因之塑膠袋七個，及殘留有第二級毒品甲基安非他命之
    塑膠袋二個扣案可資佐證。再扣案白色粉末三包，經送請法
    務部調查局鑑定結果，確均含有第一級毒品海洛因成分，鑑
    餘淨重為10.31公克，有法務部調查局調科壹字第140011696
    號鑑定通知書在卷足憑，足認被告之自白確與事實相符，堪
    可採信。
  (2)被告前因施用毒品案件，經送勒戒處所觀察、勒戒後，認無
    繼續施用毒品之傾向而釋放，並經臺灣彰化地方法院檢察署
    檢察官為不起訴處分；再先後二次因施用毒品，經送勒戒處
    所觀察、勒戒後，認有繼續施用毒品之傾向而裁定令入戒治
    處所施以強制戒治，嗣因戒治成績合格，由法院裁定停止戒
    治所餘期間付保護管束，而於 90年12月5日釋放，保護管束
    期間至 91年2月12日屆滿，未經撤銷，視為戒治期滿，該二
    案並經檢察官提起公訴，由臺灣彰化地方法院分別判處罪刑
    確定，有臺灣高等法院被告前案紀錄表在卷可憑，其於受強
    制戒治執行完畢後 5年內再犯毒品危害防制條例第10條之罪
    ，事證明確，被告之犯行可以認定。
四、撤銷改判的理由：
  (1)撤銷原判決的理由：
    扣案之含有海洛因及安非他命之殘渣袋各二個，其包裝袋
      部分並非毒品，而係被告所有供其犯罪所用之物，又非無
      從與毒品析離，故各該塑膠包裝袋，應依刑法第三十八條
      第一項第二款規定宣告沒收。
    原審就檢察官上訴後於本院審理時移送併辦部分，亦即被
      告於 94年4月7日、22日起分別至同年7月5日、6日止，先
      後在同上址等處，多次施用甲基安非他命、海洛因之犯行
      ，及於 94年4月26日14時40分許，為警所查扣之第一級毒
      品海洛因三包（鑑餘淨重10.31公克）、於 94年7月7日16
      時許，為警所查扣已使用過而殘留有第一級毒品海洛因之
      塑膠袋五包，均未及審理，致未併審酌為量刑之依據及併
      為沒收銷燬與沒收之諭知，尚有未洽。
  (2)自為判決的論罪科刑理由：
    按海洛因及甲基安非他命分係毒品危害防制條例所規定之
      第一級毒品及第二級毒品，被告分別施用，係觸犯同條例
      第十條第一項之施用第一級毒品罪及同條第二項之施用第
      二級毒品罪。被告施用第一級毒品海洛因前後及施用第二
      級毒品甲基安非他命前後，持有第一級毒品海洛因及第二
      級毒品甲基安非他命之低度行為，應分別為其施用之高度
      行為所吸收，均不另論罪。
    被告前揭先後多次施用第一級毒品海洛因及多次施用第二
      級毒品甲基安非他命之行為，均時間緊接，觸犯構成要件
      相同之罪名，顯均係基於概括之犯意反覆為之，各為連續
      犯，應分別依刑法第五十六條規定以一罪論，並均加重其
      刑。再檢察官原雖僅起訴被告自94年2月間某日起至94年4
      月7日19 時止連續施用第一、二級毒品多次之犯行，惟被
      告其餘未經起訴部分之施用第一、二級毒品犯行，既與經
      檢察官起訴部分，分別具有連續犯之裁判上一罪關係，而
      均為起訴效力所及，且均經檢察官移送併辦或被告自白，
      本院自應併予審理。再被告所犯上開二罪，犯意各別，行
      為互殊，顯係基於各別犯意為之，應予分論併罰。另被告
      曾於88年10月間因違反毒品危害防制條例案件，經法院判
      處應執行有期徒刑一年六月；再於90年間又因違反毒品危
      害防制條例案件，經法院判處有期徒刑十月確定，前開二
      案接續執行，合併計算假釋期間，而於 92年2月17日因縮
      短刑期假釋出獄，假釋縮刑期間至93年1月8日期滿，未經
      撤銷，視為執行完畢，有臺灣高等法院被告前案紀錄表在
      卷可憑，其於有期徒刑執行完畢後五年內再犯有期徒刑以
      上之本罪，為累犯，應依刑法第四十七條規定，就其所犯
      施用第一級毒品罪及施用第二級毒品罪，均遞加重其刑。
    審酌被告前已有違反毒品危害防制條例前科，並曾因施用
      毒品接受觀察勒戒及強制戒治處分，且曾經法院判處罪刑
      確定在案，竟尚不能深切體悟，自愛自重，猶不顧施用毒
      品對其個人、家庭及社會、國家所造成之危害及負累，而
      再犯不輟，且接連多次為警查獲，難認其罪責係屬輕微，
      自應受相當之刑罰制裁及被告所施用毒品之期間、犯後坦
      認犯行之態度等一切情狀，就其所犯上述二罪分別量處如
      主文第二項所示之刑，並定其應執行之刑。
    扣案第一級毒品海洛因三包 （鑑餘淨重為10.31公克）、
      海洛因殘渣空袋共七包、第二級毒品甲基安非他命殘渣空
      袋二包，除塑膠包裝袋外，均係查獲之毒品，應依毒品危
      害防制條例第十八條第一項前段之規定，宣告沒收銷燬之
      。上開塑膠包裝袋共十二個，係被告所有且均供其持有施
      用毒品所用之物，業據被告陳明在卷，均依刑法第三十八
      條第一項第二款規定，予以宣告沒收。
五、適用的法律：
  (1)刑事訴訟法第三百六十九條第一項前段、第三百七十一條、
    第三百六十四條、第二百九十九條第一項前段。
  (2)毒品危害防制條例第十條第一項、第二項、第十八條第一項
    前段，刑法第十一條、第五十六條、第四十七條、第五十一
    條第五款、第三十八條第一項第二款。
中　　華　　民　　國　　94　　年　　9 　　月　　6 　　日
              刑事第九庭  審判長法　官　陳　筱　珮
                                法　官　趙　春　碧
                                法　官　張　國　忠
上列正本證明與原本無異。
一級毒品部分得上訴。二級毒品部分不得上訴。
如不服本判決應於收受送達後十日內向本院提出上訴書狀，其未
敘述上訴之理由者並得於提起上訴後十日內向本院補提理由書（
均須按他造當事人之人數附繕本）。
                                書記官　林　玉　惠
中　　華　　民　　國　　94　　年　　9 　　月　　7 　　日
                                                      Ｉ
